【裁判字號】    98,審訴,4903
【裁判日期】    990126
【裁判案由】    毒品危害防制條例
【裁判全文】
臺灣高雄地方法院刑事判決            98年度審訴字第4903號
公  訴  人  臺灣高雄地方法院檢察署檢察官
被      告  甲○○
上列被告因毒品危害防制條例案件，經檢察官提起公訴（98年度
毒偵字第6349號），被告就被訴事實為有罪陳述，經本院告知簡
式審判程序之旨，並聽取當事人之意見後，合議庭裁定由受命法
官獨任依簡式審判程序審理，判決如下：
    主  文
甲○○施用第一級毒品，累犯，處有期徒刑壹年貳月。
    事  實
一、甲○○前曾於民國90年間因施用毒品案件，經臺灣高雄少年
    法院裁定令入勒戒處所施以觀察勒戒後，認有繼續施用毒品
    傾向，經裁定令入戒治處所施以強制戒治，於91年7 月28
    日執行完畢釋放。又於93、94年間因竊盜、施用毒品案件，
    經本院分別以93年度簡字第2920號、93年度訴字第2034號判
    處有期徒刑6 月、8 月，合併定應執行刑為有期徒刑1 年確
    定。復於94年間因施用毒品案件，經本院以94年度訴字第80
    號判處有期徒刑9 月、5 月，合併定應執行刑為有期徒刑1
    年確定，上開案件經接續執行，於95年9 月28日縮刑期滿執
    行完畢。再於96年間因施用毒品案件，分別經臺灣高等法院
    高雄分院以96年度上訴字第1404號判處有期徒刑10月，嗣經
    減刑為有期徒刑5 月，及經本院以96年度訴字第3431號、96
    年度訴字第3727號判處有期徒刑1 年、5 月確定，上開案件
    合併定應執行刑為有期徒刑1 年9 月確定，於98年4 月14日
    縮短刑期假釋出監，假釋期滿日為98年9 月5 日未經撤銷而
    執行完畢。詎其猶不知悔改，竟基於施用第一級毒品海洛因
    之犯意，於98年9 月11日上午9 時許，在高雄縣大樹鄉○○
    村○○路78號附近之產業道路，以將第一級毒品海洛因置入
    注射針筒內摻水稀釋後，注射靜脈血管之方式，施用第一級
    毒品海洛因1 次。嗣於同年9 月11日17時16分許，因另案為
    警拘提，經警採集其尿液送驗後呈嗎啡、可待因陽性反應，
    而悉上情。
二、案經高雄縣政府警察局仁武分局報請臺灣高雄地方法院檢察
    署檢察官偵查起訴。
    理  由
一、本件被告甲○○所犯為死刑、無期徒刑、最輕本刑為3年以
    上有期徒刑以外之罪，其於準備程序中就被訴事實為有罪之
    陳述，經本院告知簡式審判程序之旨，並聽取當事人意見後
    ，合議庭認宜進行簡式審判程序，爰依刑事訴訟法第273條
    之1第1項規定，裁定由受命法官獨任進行簡式審判程序，合
    先敘明。
二、證據：
    上開犯罪事實業據被告甲○○坦承不諱；又其為警所採集尿
    液經送檢驗後結果，呈可待因、嗎啡之陽性反應，有高雄縣
    政府警察局仁武分局送驗尿液及年籍對照表（檢體編號：38
    9）及台灣檢驗科技股份有限公司98年9月30日濫用藥物尿液
    檢驗報告各1份附卷可稽。足認被告自白與事證相符，堪信
    為真實，本案事證明確，被告犯行洵堪認定。又被告曾受如
    事實欄所載之觀察、勒戒及強制戒治處分執行完畢後5年內
    ，再犯施用毒品罪而經依法追訴處罰完畢等事實，亦有卷附
    本院院內索引卡紀錄表、臺灣高等法院被告前案紀錄表各1
    份在卷可按。按毒品危害防制條例第20條、第23條於93年1
    月9日修正施行後，將施用毒品之刑事處遇程式，區分為「
    初犯」及「五年內再犯」、「五年後再犯」3種，其立法理
    由謂：「初犯」經觀察、勒戒或強制戒治執行完畢釋放後，
    「五年內再犯」者，因其再犯率甚高，原實施之觀察、勒戒
    及強制戒治既已無法收其實效，爰依法追訴或裁定交付審理
    。至於經觀察、勒戒或強制戒治執行完畢釋放後，「五年後
    再犯」者，前所實施之觀察、勒戒或強制戒治已足以遮斷其
    施用毒品之毒癮，為期自新及協助其斷除毒癮，仍適用「初
    犯」規定，先經觀察、勒戒或強制戒治之程式。從而依修正
    後之規定，僅限於「初犯」及「五年後再犯」二種情形，始
    應先經觀察、勒戒或強制戒治程式。倘被告於5年內已再犯
    ，經依法追訴處罰，縱其第3次再度施用毒品之時間，在初
    犯經觀察、勒戒或強制戒治執行完畢釋放5年以後，已不合
    於「五年後再犯」之規定，且因已於「五年內再犯」，顯見
    其再犯率甚高，原實施觀察、勒戒或強制戒治，已無法收其
    實效，即應依該條例第10條處罰，此有最高法院95年第7次
    刑事庭決議要旨可參。從而，被告於前開初犯經觀察、勒戒
    及強制戒治處分執行完畢釋放後「五年內再犯」施用毒品罪
    ，並經依法追訴處罰完畢，而本件被告再度施用毒品犯行，
    已不合於「五年後再犯」之規定，揆諸前揭說明即應依毒品
    危害防制條例第10條施用毒品罪加以處罰。
三、論罪科刑：
    核被告所為，係犯毒品危害防制條例第10條第1項之施用第
    一級毒品罪。其持有第一級毒品海洛因之低度行為，為其後
    施用第一級毒品海洛因之高度行為所吸收，不另論罪。被告
    曾於93、94年間因竊盜、施用毒品案件，經本院分別以93年
    度簡字第2920號、93年度訴字第2034號判處有期徒刑6月、8
    月，合併定應執行刑為有期徒刑1年確定。復於94年間因施
    用毒品案件，經本院以94年度訴字第80號判處有期徒刑9月
    、5 月，合併定應執行刑為有期徒刑1 年確定，上開案件，
    經接續執行，於95年9 月28日縮刑期滿執行完畢。再於96年
    間因施用毒品案件，分別經臺灣高等法院高雄分院以96年度
    上訴字第1404號判處有期徒刑10月，嗣經減刑為有期徒刑5
    月，及經本院以96年度訴字第3431號、96年度訴字第3727號
    判處有期徒刑1 年、5 月確定，上開案件合併定應執行刑為
    有期徒刑1 年9 月確定，於98年4 月14日縮短刑期假釋出監
    ，假釋期滿日為98年9 月5 日未經撤銷而執行完畢，此有前
    開刑案紀錄表足按，其於該徒刑執行完畢後，5 年內故意再
    犯本件法定刑為有期徒刑以上之罪，為累犯，應依刑法第47
    條第1 項之規定加重其刑。爰審酌被告前因施用毒品之犯行
    ，經施以觀察勒戒、強制戒治處分及法院科刑判決執行完畢
    後，仍無法戒除毒癮，竟再為本件犯行，足見其惡習已深且
    戒絕毒癮之意志不堅，未能體悟施用毒品對自己、家人造成
    之傷害及社會之負擔；惟念被告犯後坦承犯行，犯後態度尚
    可，另慮及施用毒品本質上係屬戕害自身健康之行為，尚未
    直接危害他人，反社會性程度應屬較低；及被告之生活狀況
    、品行、智識程度等一切情狀，量處如主文所示之刑，藉資
    懲儆。
五、應依刑事訴訟法第273條之1第1項、第299條第1項前段，毒
    品危害防制條例第10條第1項，刑法第11條前段、第47條第1
    項，判決如主文。
本案經檢察官杜妍慧到庭執行職務
中    華    民    國    99    年    1    月    26    日
                  刑事第十庭    法  官  李代昌
以上正本證明與原本無異。
如不服本判決應於收受本判決後10日內向本院提出上訴書狀，並
應敘述具體理由，如未敘述上訴理由者，應於上訴期間屆滿後20
日內補提理由書狀於本院（均須按他造當事人之人數附繕本）「
切勿逕送上級法院」。
中    華    民    國    99    年    1    月    26    日
                                書記官  黃振祐
附錄本判決論罪科刑所適用之法條：
毒品危害防制條例第10條
施用第一級毒品者，處 6 月以上 5 年以下有期徒刑。
施用第二級毒品者，處 3 年以下有期徒刑。


司法院資訊處製作；財團法人民間司法改革基金會備份。
